臺灣臺中地方法院刑事判決　96年度易字第4803號
公　訴　人　臺灣臺中地方法院檢察署檢察官
被　　　告　丙○○
上列被告因妨害名譽案件，經檢察官提起公訴（九十六年度偵字
第一六一九二號），本院判決如下：
    主    文
丙○○共同犯散佈文字誹謗罪，處拘役伍拾日，如易科罰金，以
新臺幣壹仟元折算壹日，減為拘役貳拾伍日，如易科罰金，以新
臺幣壹仟元折算壹日。
    犯罪事實
一、丙○○與乙○○原係朋友關係，因雙方有債務糾紛，丙○○
    竟萌誹謗之犯意，意圖散佈於眾，於民國九十六年三月三十
    一日下午七時四十二分許，傳送內容為「ＴＯ：寶貝衣族乙○○東勢鎮○○街１３１號當妳告訴我妳外面有〔客兄〕時
    ，真的嚇我一跳，老公對妳好又百依百順的又老實妳不該在
    外面偷腥，妳偏不聽我勸，上次妳和詹偷偷去豐原偷情，結
    果被妳老公跟蹤，你急著找我說怎麼辦！早知如此何必當初
    呢？之後你還是不乖一點，三天兩頭還是跟詹出去偷情還要
    開自己的車，倆個出去吃飯、買東西、買禮物、、、要自己
    付錢，更離譜的是帶她去喬苑旅館偷情還要自己付錢、、、
    天啊！你是錢多還是沒見過男人？那個姓詹的沒結婚又小你
    五歲，跟你上床又有錢拿真是厲害！你告訴我他深情的看著
    你的眼睛時，你有魚尾紋很沒自信，做了肉毒桿菌都沒有效
    果想再去拉皮，唉！錢多可以捐錢多做善事，別再拿去養小
    狼狗了！‧‧‧」之簡訊給乙○○所有之門號0000－0
    00000號手機及乙○○之夫甲○○所有之0000－0
    00000號手機，並與不詳姓名、年籍之成年男子共同基
    於以文字毀謗乙○○之犯意聯絡，接續於九十六年四月二日
    上午六時許，由該不詳姓名、年籍之成年男子在臺中縣東勢
    鎮○○路四六之四二號前之柱子上、東勢鎮○○街一三一號
    之寶貝衣族店外及附近之柱子上，分別張貼丙○○所提供以
    電腦列印之上開簡訊內容之文字（張貼之內容於「養小狼狗
    了！」之記載前與上開簡訊內容均相同），影射乙○○有與
    他人通姦等涉於私德而與公共利益無關之情事。
二、案經乙○○訴由臺中縣警察局東勢分局報告臺灣臺中地方法
    院檢察署檢察官偵查起訴。
    理    由
一、證據能力之說明：按被告以外之人於審判外之陳述，雖不符
    刑事訴訟法第一百五十九條之一至第一百五十九條之四之規
    定，而經當事人於審判程式同意作為證據，法院審酌該言詞
    陳述或書面陳述作成時之情況，認為適當者，亦得為證據。
    當事人、代理人或辯護人於法院調查證據時，知有第一百五
    十九條第一項不得為證據之情形，而未於言詞辯論終結前聲
    明異議者，視為有前項之同意。刑事訴訟法第一百五十九條
    之五定有明文。查證人甲○○、乙○○於警詢中之證述，雖
    屬審判外之陳述，但被告迄至本案言詞辯論終結前，未曾聲
    明異議，有本院審判筆錄在卷可考，另經本院審酌證人甲○○、乙○○於警詢中陳述時之情狀，均查無被違法取供或非
    出於自由意志之情形，以之作為本案之證據，皆屬適當，依
    前揭規定，得為本案之證據，合先敘明。
二、訊據被告丙○○固坦承上開發送簡訊予告訴人乙○○及證人
    甲○○之行為，惟矢口否認有張貼妨害名譽文字之犯行，辯
    稱：伊承認有傳簡訊，但伊並未張貼上開紙張，伊傳簡訊只
    是要提醒告訴人的老公，因為是好朋友，伊才要提醒他老公
    。又簡訊之內容等私密情事均係告訴人親口告知被告，被告
    絕無惡意捏造之情形云云。惟查：
  (1)上開事實，業據告訴人乙○○於警詢中指訴及本院審理時以
    證人身分具結後證述甚詳。證人甲○○於本院審理時結證稱
    ：「（被告何時打電話給你？）九十六年三月上旬」、「（
    說什麼？）她要我告訴我太太，她說信已寫好了，傳真機也
    借好了，要傳真給各個農會和其他公家機構，她說要讓我太
    太待不下去，我告訴她這是違法的」、「（後來何時傳簡訊
    給你？）九十六年三月底，就是我太太收到簡訊的同一天」
    、「（提示卷附簡訊內容、張貼照片、手機翻拍照片，被告
    傳的簡訊內容是否與這些相同？）是，均相同」等語。參諸
    卷附之簡訊內容與張貼之文字內容大致相同，被告亦自承伊
    不知道為何簡訊內容會流出去，伊只有發給告訴人夫妻二人
    而已等語，被告既未將簡訊傳給他人，為何會有與簡訊相同
    內容之文字張貼於告訴人住處及公司附近。且簡訊之內容與
    張貼之內容，在「養小狼狗了！」之記載前之內容均相同，
    而其後簡訊之內容為「對了你老公若是知道了不關我事，是
    你當初不聽我勸」，張貼之內容則為「也別再批評你老公樣
    樣不如人了，他那天告訴我早就知道你外面有客兄的事了，
    我告訴別人此事大家都很訝異，大家都好佩服你老公的度量
    也佩服妳把老公管的百依百順的不敢吭氣真的好厲害！！！
    」等語，觀諸簡訊中之內容與張貼文字之內容差異處，亦恰
    與證人甲○○於警詢及本院審理時結證稱被告九十六年三月
    上旬告知證人甲○○將散佈張貼內容文字之情況相同，且被
    告於九十六年三月三十一日亦將上開簡訊內容傳送予證人甲○○，於九十六年四月二日即發現上開張貼之文字內容，更
    可證明被告確有張貼上開毀謗告訴人乙○○文字之犯意，而
    被告又自承該簡訊內容僅有伊自己知道，依卷證內容所示，
    於張貼文字內容之九十六年四月二日前僅有被告、告訴人及
    證人甲○○三人知悉此簡訊內容，然該簡訊及張貼內容係貶
    損告訴人為主，衡諸常情，對於告訴人及證人即告訴人之夫
    甲○○二人之名譽傷害甚大，告訴人及甲○○實無將該內容
    公諸於世之可能，顯然該文字亦應係被告所製作甚明。又依
    卷附監視器翻拍畫面所示，本件張貼文件之人應係一成年男
    子，雖可確認非被告本人所張貼，被告亦於本院審理時陳稱
    並不認識該男子云云，然該文字內容應係由被告所製作已如
    前述，被告如無散佈於眾之意思豈有可仍作成該文字內容，
    並將之製作成書面，是以該男子應與被告有以文字毀謗乙○○之犯意聯絡，被告辯稱不認識該男子云云，應屬事後卸責
    之詞。是以，本件張貼之文字係由被告所製作，並由該男子
    負責張貼一節，應可認定。
  (2)按刑法誹謗罪係以意圖散佈於眾，而指摘或傳述足以毀損他
    人名譽之事，為其成立要件。行為人所指摘或傳述之事是否
    「足以毀損他人名譽」，應就被指述人之個人條件以及指摘
    或傳述內容，以一般人之社會通念為客觀之判斷。如行為人
    所指摘或傳述之具體事實，足以使被指述人受到社會一般人
    負面的評價判斷，則可認為足以損害被指述人之名譽。另按
    散佈之文字倘依遣詞用字、運句語法整體以觀，或依其文詞
    內容所引發之適度聯想，以客觀社會通念價值判斷，如足以
    使人產生懷疑或足以毀損或貶抑被害人人格聲譽，或造成毀
    損之可能或危險者，即屬刑法第三百十條所處罰之誹謗行為
    。在本案中，被告於傳送予證人甲○○及張貼之文字中均記
    載：「ＴＯ：寶貝衣族乙○○東勢鎮○○街１３１號當妳告
    訴我妳外面有〔客兄〕時，真的嚇我一跳，老公對妳好又百
    依百順的又老實妳不該在外面偷腥，妳偏不聽我勸，上次妳
    和詹偷偷去豐原偷情，結果被妳老公跟蹤，你急著找我說怎
    麼辦！早知如此何必當初呢？之後你還是不乖一點，三天兩
    頭還是跟詹出去偷情還要開自己的車，倆個出去吃飯、買東
    西、買禮物、、、要自己付錢，更離譜的是帶她去喬苑旅館
    偷情還要自己付錢、、、天啊！你是錢多還是沒見過男人？
    那個姓詹的沒結婚又小你五歲，跟你上床又有錢拿真是厲害
    ！你告訴我他深情的看著你的眼睛時，你有魚尾紋很沒自信
    ，做了肉毒桿菌都沒有效果想再去拉皮，唉！錢多可以捐錢
    多做善事，別再拿去養小狼狗了！‧‧‧」等內容，用字淺
    白，語句明確，一般人觀之，均會生告訴人乙○○有與人通
    姦之情事，對於告訴人乙○○之人格、品行、操守自會有所
    懷疑，甚至生負面之評價，以客觀社會通念價值判斷，已足
    以使人對告訴人乙○○之人格聲譽產生懷疑，甚至加以貶抑
    牴毀，自已足以毀損告訴人乙○○之名譽。又被告雖另辯稱
    簡訊之內容等私密情事均係告訴人親口告知被告，被告絕無
    惡意捏造之情形云云，然為告訴人所否認，該簡訊及張貼文
    字之內容是否真實，已乏證據佐證，且上開被告於簡訊及張
    貼文字中所述之內容，顯為告訴人個人私密情事，其內容僅
    為關於私德之事項，而與公共利益無關，是被告上開所辯，
    亦屬無據。
  (3)綜上，被告所辯均屬無據。因而認本件事證明確，被告犯行
    ，應堪認定。
三、核被告丙○○所為，係犯刑法第三百十條第二項之加重誹謗
    罪。被告將簡訊文字傳送予證人甲○○及由不詳姓名、年籍
    之成年男子將上開文字張貼於告訴人乙○○住家及公司附近
    等之多次行為，均係基於同一誹謗犯意之接續多次行為，侵
    害一個法益，應為接續犯，屬單純一罪。被告丙○○與不詳
    姓名、年籍之成年男子就上開加重誹謗之犯行間，有犯意聯
    絡及行為分擔，均為正犯。爰審酌被告素行良好，尚無任何
    前科紀錄，有臺灣高等法院被告全國前案紀錄表存卷可按，
    其與告訴人為多年好友，僅因有金錢糾紛，竟不思理性處事
    ，即擅自指摘有損告訴人乙○○名譽之不實事實，並以簡訊
    傳送及張貼文字之方式，散佈誹謗言論，實無足為取，告訴
    人乙○○因此名譽受有損害，暨被告之智識、生活情狀，以
    及被告迄至本院辯論終結，仍飾詞否認犯罪，犯後態度不佳
    ，亦尚未能與告訴人達成和解等一切情狀，量處如主文所示
    之刑，並諭知易科罰金之折算標準。末查，被告上開犯罪時
    間，係於九十六年四月二十四日以前，合於中華民國九十六
    年罪犯減刑條例第二條第一項規定之基準日之前，應依該條
    例第二第一項第三款之規定，減其刑期二分之一，並依該條
    例第九條規定，諭知易科罰金之折算標準。
據上論斷，應依刑事訴訟法第二百九十九條第一項前段，刑法第
二十八條、第三百十條第二項、第四十一條第一項前段，刑法施
行法第一條之一第一項、第二項前段，中華民國九十六年罪犯減
刑條例第二條第一項第三款、第七條、第九條，判決如主文。判
決如主文。
本案經檢察官張桂芳到庭執行職務。
中　　華　　民　　國　　96　　年　　11　　月　　30　　日
                刑事第七庭  法　官  張清洲
以上正本證明與原本無異。
如不服本判決，應於收送達後十日內向本院提出上訴書狀（應敘
述具體理由並附繕本），上訴於臺灣高等法院臺中分院。
上訴書狀如未敘述理由，應於上訴期間屆滿後二十日內補提理由
書於本院。
                            書記官　沈筱玲
中　　華　　民　　國　　96　　年　　11　　月　　30　　日
附錄論罪科刑法條
中華民國刑法第310條
（誹謗罪）
意圖散布於眾，而指摘或傳述足以毀損他人名譽之事者，為誹謗
罪，處1年以下有期徒刑、拘役或5百元以下罰金。
散布文字、圖畫犯前項之罪者，處2年以下有期徒刑、拘役或1千
元以下罰金。
對於所誹謗之事，能證明其為真實者，不罰。但涉於私德而與公
共利益無關者，不在此限。
